【裁判字號】    90,上訴,2155
【裁判日期】    900928
【裁判案由】    水土保持法
【裁判全文】
台灣高等法院刑事判決                            九十年度上訴字第二一五五號
    上  訴  人
    即  被  告  丁○○
右上訴人因水土保持法案件，不服台灣基隆地方法院八十九年度訴字第七七三號，中
華民國九十年五月一日第一審判決（起訴案號：台灣基隆地方法院檢察署八十九年度
偵字第七一號），提起上訴，本院判決如左：
    主  文
原判決關於丁○○部分撤銷。
丁○○違反在公有山坡地內，不得擅自從事堆積土石之使用之規定，累犯，處有期徒
刑柒月。
    事  實
一、丁○○前因妨害自由案件，於民國（下同）八十四年九月二十一日經台灣板橋地
    方法院判處有期徒刑三月確定，於八十五年一月三十日易科罰金執行完畢，猶不
    思戒慎，復於八十八年八月間，利用向張明陽轉租丙○○所有位於基隆市○○區
    ○○段港口小段二一四之十地號土地之機會，明知位於上開租用之港口小段二一
    四之十地號相鄰土地，係屬臺灣省政府於八十五年三月六日以八五府農水字第一
    二三一四號公告為山坡地保育利用條例所稱之山坡地，竟未經同意，僱用不知情
    之工人甲○○進行開挖整地，擅自占用如附圖所示之公有基隆市○○區○○段港
    口小段二一三之六地號土地面積二百三十八平方公尺、同上開港口小段二一四之
    七地號土地面積五百二十二平方公尺、同上開港口小段二一四之二地號土地面積
    六十平方公尺、同上開港口小段二一四之一地號土地面積二十二平方公尺、同上
    開港口小段二一四地號土地面積一百七十平方公尺，讓人傾倒廢土。
二、案經基隆市警察局第三分局移送台灣基隆地方法院檢察署檢察官偵查起訴。
    理  由
一、訊據被告丁○○對於八十八年八月間，向張明陽轉租丙○○所有位於基隆市○○
    區○○段港口小段二一四之十地號土地，並僱用工人於上開港口小段二一四之十
    地號及其相鄰公有土地進行整地乙情，供承不諱，核與同案被告乙○○、甲○○
    (業經原審判決無罪確定)供述情節相符，並有讓渡書、租地合約書各乙份在卷可
    稽，被告雖矢口否認有違反山坡地保育利用條例之犯行，辯稱：伊僅僱用工人將
    上面的竹林剷除整平擬作為洗砂場之用，伊未在上開土地上傾倒廢土，其上之廢
    土不知何人所傾倒云云。然查，上開港口小段二一三之六地號、同上開港口小段
    二一四之七地號、同上開港口小段二一四之二地號、同上開港口小段二一四之一
    地號、同上開港口小段二一四地號土地，係中華民國所有，由交通部台灣區○道
    ○○○路局與公路局管理，並均經台灣省政府於八十五年三月六日以八五府農水
    字第一二三一四號公告為山坡地保育利用條例所稱之山坡地等情，有卷附之上開
    地號土地登記簿謄本及八十五年三月六日八五府農水字第一二三一四號函可參。
    又上開港口小段二一四之十地號之私有土地，及相鄰之港口小段二一三之六等地
    號之部分公有土地，業經整平並在其上傾倒廢土，此由證人潘瑞草於偵查中證稱
    ：地原來是凹形，是一個斜坡，不知是誰堆的，我是原先在那裡種草藥，照片中
    的現場已被填平了，原來是斜坡，原來漥地約有三米深，這是四、五年前就開始
    填了約三米，去年也有填，但只填了幾十台車的土而已，照片中被倒之土是去年
    倒的等語可明 (見偵字第七一號卷第一０八頁反面、一０九頁正面），而原審洽
    請國立台灣海洋大學河海工程學系教授實地勘查亦鑑定稱：「複丈成果圖所示區
    域已填高約一至二公尺，除少部分未剷平之小土堆外，其餘皆為平整地形。由偵
    查案卷所附照片顯示，被告在民國八十八年間確有由境外移入棄土之事實，雖然
    被告在移入棄土過程所堆積之裸露土壤，遇雨將發生沖蝕導致土壤流失，但因該
    處地勢平緩，故被告所造成之水土流失並不嚴重。目前該區域已雜草叢生，並無
    再度發生水土流失之虞。」等語，有國立台灣海洋大學河海工程學系九十年三月
    十六日九十海河字第一七○二號函在卷可按，而被告整地傾倒廢土，其中占用公
    有港口小段二一三之六地號土地面積二百三十八平方公尺、二一四之七地號土地
    面積五百二十二平方公尺、二一四之二地號土地面積六十平方公尺、二一四之一
    地號土地面積二十二平方公尺、二一四地號土地面積一百七十平方公尺，亦有被
    告丁○○僱工整地時之現場相片八幀、台灣基隆地方法院檢察署檢察官會同基隆
    市安樂地政事務所測量員至現場勘驗測量所製作之八十九年十月二十六日土地複
    丈成果圖暨相片十一幀在卷為證，並經原審會同基隆市安樂地政事務所測量員至
    現場勘驗、測量屬實，有九十年三月三日刑事勘驗筆錄、相片四幀暨九十年四月
    二日土地複丈成果圖附卷可稽，被告既租用上開土地並已著手整地開發，對於在
    上開土地上傾倒廢土事，實難諉為不知，被告上開所辯，自係卸責飾詞，殊難憑
    採。本件事證明確，被告丁○○犯行堪以認定。
二、核被告丁○○僱用不知情工人甲○○於公有山坡地擅自占用開發利用，係犯山坡
    地保育利用條例第三十四條第一項之罪。被告僱用之不知情工人甲○○犯山坡地
    保育利用條例第三十四條第一項之罪，為該罪之間接正犯。查被告丁○○前因妨
    害自由案件，於八十四年九月二十一日經台灣板橋地方法院判處有期徒刑三月確
    定，於八十五年一月三十日易科罰金執行完畢，此有台灣基隆地方法院檢察署刑
    案紀錄查註紀錄表及本院被告全國前案紀錄表在卷可按，其於有期徒刑執行完畢
    後，五年內再犯有期徒刑以上之本罪，為累犯，應依法加重其刑。原審予以被告
    丁○○論罪科刑，固非無見，惟查，本件公訴人起訴之犯罪事實係被告在上開公
    有山坡地上開挖、整地後，讓人傾倒廢土，指涉有違反山坡地保育利用條例第三
    十四條第一項之罪嫌，並未涉及有無造成水土流失，且據國立台灣海洋大學河海
    工程學系教授實地勘查鑑定結果，以「被告在移入棄土過程所堆積之裸露土壤，
    遇雨將發生沖蝕導致土壤流失」，乃屬臆測之詞，但又稱「因該處地勢平緩，故
    被告所造成之水土流失並不嚴重，目前該區域已雜草叢生，並無再度發生水土流
    失之虞。」究有無造成水土流失之具體實害，無從得知，原判決遽以變更起訴法
    條，改依水土保持法第三十二條第一項之罪論處，容有未洽。被告上訴意旨猶執
    陳詞否認犯罪，雖不足取，惟原判決此部分既有可議，應由本院將原判決該部分
    撤銷改判。爰審酌被告犯罪之動機、目的、方法、所生危害尚屬輕微及犯罪後態
    度等一切情狀，量處如主文所示之刑。
據上論斷，應依刑事訴訟法第三百六十九條第一項前段、第三百六十四條、第二百九
十九條第一項前段，山坡地保育利用條例第三十四條第一項、第十條、第九條第四款
，刑法第十一條前段、第四十七條，判決如主文。
本案經檢察官王安明到庭執行職務。
中      華      民      國     九十     年      九      月    二十八    日
                              台灣高等法院刑事第七庭
                                  審判長法  官  吳  啟  民
                                        法  官  施  俊  堯
                                        法  官  蘇  隆  惠
右正本證明與原本無異。
如不服本判決應於收受送達後十日內向本院提出上訴書狀，其未敘述上訴之理由者並
得於提起上訴後十日內向本院補提理由書（均須按他造當事人之人數附繕本）。
                                        書記官  周  素  秋
中      華      民      國     九十     年      九      月    二十八    日
附錄論罪法條
山坡地保育利用條例第三十四條
違反第十條規定者，處六月以上五年以下有期徒刑，得併科新台幣六十萬
元以下罰金。
前項情形致釀成災害者，加重其刑至二分之一；因而致人於死者，處五年
以上十二年以下有期徒刑，得併科新台幣一百萬元以下罰金；致重傷者，
處三年以上十年以下有期徒刑，得併科新台幣八十萬元以下罰金。
因過失犯第一項之罪致釀成災害者，處一年以下有期徒刑，得併科新台幣
六十萬元以下罰金。
第一項未遂犯罰之。
犯本條之罪者，其墾殖物、工作物、施工材料及所使用之機具沒收之。


司法院資訊處製作；財團法人民間司法改革基金會備份。
